臺灣屏東地方法院民事裁定            100年度監宣字第103號
聲  請  人  王輝力
代  理  人  周慶順律師
相  對  人  蔡弦恩
法定代理人  蔡王世運
            鍾春惠
上列聲請人聲請監護宣告事件，本院裁定如下：
    主  文
宣告蔡弦恩（女、民國八十年七月二十九日出生、身分證統一編
號：Ｚ000000000號）為受監護宣告人。
選定王輝力（男、民國二十九年八月十二日出生、身分證統一編
號：Ｚ000000000號）為受監護宣告人蔡弦恩之監護人
。
指定蔡玉蘭（女、民國三十八年十二月十日出生、身分證統一編
號：Ｚ000000000號）為會同開具財產清冊之人。
聲請費用新臺幣壹仟元由受監護宣告之人負擔。
    理  由
一、聲請意旨略以：相對人蔡弦恩（女，民國80年7 月29日出生
    ，身分證統一編號：Ｚ000000000號，住屏東縣三地門鄉達來
    村達發達旺巷99號）為聲請人之孫，於99年9 月8 日因車禍
    顱內出血，經手術後已無法康復，無法下床，大小便失禁，
    日常生活全需他人照顧，已達不能為意思表示或受意思表示
    ，為此依民法第14條之規定，聲請宣告蔡弦恩為受監護宣告
    人，並由聲請人王輝力為相對人蔡弦恩之監護人，並指定相
    對人之祖母即蔡玉蘭為會同開具財產清冊之人等語，並提出
    戶籍謄本、病症暨失能診斷證明書影本、親屬系統表、親屬
    會議紀錄、財政部臺灣省南區國稅局財產歸屬資料清單、財
    政部臺灣省南區國稅局99年度綜合所得稅各類所得資料清單
    、土地登記第一類謄本影本等件為證。
二、聲請人主張上開各情，業據其提出出戶籍謄本、病症暨失能
    診斷證明書影本、親屬系統表、親屬會議紀錄、財政部臺灣
    省南區國稅局財產歸屬資料清單、財政部臺灣省南區國稅局
    99年度綜合所得稅各類所得資料清單、土地登記第一類謄本
    影本等件為證，並經本院前往屏東縣內埔鄉迦南養護中心，
    於鑑定人黃文翔醫師前點呼蔡弦恩，並詢問其姓名、年籍、
    住所、與聲請人之關係等問題，相對人皆答「好」。另本院
    就蔡弦恩之精神及心智狀況訊問鑑定人黃文翔，經鑑定人鑑
    定結果，認為：個案過去無重大生理疾病病史，於99年9 月
    8 日發生車禍，導致頭部外傷引發顱內出血並且陷入昏迷狀
    態，隨後經過台北市台大醫院緊急住院開刀治療，出院之後
    轉往安養中心接受長期照顧迄今。個案於：(一)身體狀態方面
    ：理學檢查：身材瘦弱、臉色蒼白、營養不良、剪短髮、
    全身肢體癱瘓、關節僵硬變形有扭曲現象。右側肢體偏癱、
    左手以及雙腳以塑膠支架固定，頭部左側有明顯凹陷有開刀
    疤痕。臨床檢查：眼神呆滯、目光茫然，無法與人做口語
    溝通，僅能發出語意不明之單音如嗯嗯或啊啊。會談中個案
    無法正確了解他人之意思表達，對他人之意思表達無法正確
    回應，無法回應任何問題，也無法以肢體語言表達個人意志
    ，呼吸道內有許多痰卡在氣管內隨著呼吸上下氣管的聲音、
    大小便失禁。個案不會認字，也不會寫字。長短期記憶能力
    喪失、注意力不集中、100 持續減7 的計算無法完成，現實
    判斷能力不佳。(二)精神狀態：意識清楚，但是無法與人交談
    ，表達能力與理解能力都欠佳，認知功能嚴重受損。行為退
    化，無法識字，因此也無法筆談。對於問話也無法正確了解
    別人問話內容，也無法使用肢體語言（點頭、搖頭、揮手、
    伸出手指頭代表數字…等）正確回應。對於地方與時間之定
    向能力喪失，僅能辨識少數家人。(三)日常生活狀況方面：
    日常生活自理情形：進食、沐浴、翻身、大小便、移動身體
    、更衣…皆完全無法自理，無法自己坐起、無法站立、無法
    走動，目前靠看護餵食以及使用紙尿布處理大小便。經濟
    活動能力（包括管理處分自己財產之能力）：無法自行購物
    、無法做簡單之兩位數字加減計算、無法辨識錢幣幣值、不
    會到金融機構辦理存款提款，不知如何保管與儲存自己之財
    物，完全無處理財產之能力。社會性：無職業功能、無社
    交功能、無法自行搭乘或使用大眾交通工具、無法自行認路
    回家、無自我安排休閒活動之功能。綜上評估：個案各項功
    能退化嚴重，生活完全無自理能力，必須長期依賴家人、醫
    療或養護機構照顧。個案目前已經處於嚴重失智狀態因而導
    致個人之認知功能嚴重失能，為意思表示或受意思表示或辨
    識其意思表示效果之能力幾乎完全喪失。此外也已經完全失
    去行為能力，無法獨力處理個人事務與從事個人財務管理，
    應已符合監護宣告之要件，且個案之疾病因為腦部受損極為
    嚴重，預估個人功能會隨著年齡老化而逐漸退化，預期其疾
    病之預後不佳，回復機會不大等情，有本院100 年8 月1 日
    勘驗筆錄、屏安醫院100 年8 月1 日屏安醫字第（100 ）03
    19號函附之精神鑑定報告書附卷可稽。本院綜合上開勘驗結
    果及鑑定人之意見，認蔡弦恩確因嚴重失智狀態，致不能為
    意思表示或受意思表示之程度，而聲請人乃蔡弦恩之祖父，
    有戶籍謄本在卷可稽，故聲請人聲請對蔡弦恩為監護之宣告
    ，核無不合，爰依民法第14條第1 項規定，宣告蔡弦恩為受
    監護宣告之人。
三、又按受監護宣告之人應置監護人；法院為監護之宣告時，應
    依職權就配偶、四親等內之親屬、最近一年有同居事實之其
    他親屬、主管機關、社會福利機構或其他適當之人選定一人
    或數人為監護人，並同時指定會同開具財產清冊之人；法院
    選定監護人時，應依受監護宣告之人之最佳利益，優先考量
    受監護宣告之人之意見，審酌一切情狀，並注意下列事項：
    （一）受監護宣告之人之身心狀態與生活及財產狀況。（二
    ）受監護宣告之人與其配偶、子女或其他共同生活之人間之
    情感狀況。（三）監護人之職業、經歷、意見及其與受監護
    宣告之人之利害關係。（四）法人為監護人時，其事業之種
    類與內容，法人及其代表人與受監護宣告之人之利害關係，
    修正後之民法第1110條、第1111條第1 項、第1111條之1 定
    有明文。
四、查聲請人王輝力為相對人即受監護宣告人蔡弦恩之祖父，有
    意願擔任受監護宣告人之監護人，且協助照護相對人，復經
    其最近親屬即相對人之祖母蔡玉蘭，相對人之父蔡王世運，
    相對人之姑叔王俊宏、王世光、王美麗之同意，有親屬會議
    紀錄在卷為憑，故由聲請人王輝力負責養護及照顧相對人並
    管理其財產，應能符合法律規定及相對人之最佳利益，爰選
    定聲請人王輝力為監護人。另依上開規定，法院於選定監護
    人時，應同時指定會同開具財產清冊之人，及依民法第1113
    條準用同法第1099條之規定，監護開始時，監護人對於受監
    護人之財產，應依規定會同當地直轄市、縣（市）政府指派
    或法院指定之人，於二個月內開具財產清冊，並陳報法院。
    為使第三人得於期限內開具財產清冊並陳報法院，並衡酌第
    三人蔡玉蘭係相對人之祖母，有意願擔任會同開具財產清冊
    ，且亦經其他最近親屬同意，爰併指定蔡玉蘭為會同開具財
    產清冊之人。
五、依民事訴訟法第608 條第1 項、非訟事件法第24條第1 項，
    裁定如主文。
中    華    民    國   100    年    8     月    16    日
                        家事庭法  官  林美靜
以上正本係照原本作成。
如不服本裁定關於選定監護人及指定會同開具財產清冊之人等部
分，應於送達後10日內向本院提出抗告狀，並繳納抗告費新臺幣
1,000元；其餘關於宣告監護之部分，不得抗告。
中    華    民    國   100    年    8     月    16    日
                              書記官  孫秀桃